臺灣高雄地方法院刑事判決　　　　　　　100年度易字第519號
公　訴　人　臺灣高雄地方法院檢察署檢察官
被　　　告　韓旻憲
上列被告因傷害案件，經檢察官提起公訴（99年度偵字第25117
號），本院判決如下：
    主  文
韓旻憲犯傷害罪，共貳罪，均累犯，各處有期徒刑月，如易科
罰金，均以新臺幣壹仟元折算壹日。應執行有期徒刑伍月，如易
科罰金，以新臺幣壹仟元折算壹日。
    事  實
一、韓旻憲前因施用第一級毒品，經本院以95年度訴字第3433號
    判處有期徒刑10月，嗣因民國96年減刑，再以96年度聲減字
    第2865號裁定減為有期徒刑5 月確定，於96年8 月13日執行
    完畢。
二、韓旻憲係黃真麗之配偶；黃明聰則為黃真麗之胞弟。韓旻憲
    與黃真麗、黃明聰之間分別具有家庭暴力防治法第3 條第1
    款（配偶）、第4 款（四親等以內之旁系姻親）之家庭成員
    關係（後於99年10月5 日與黃真麗離婚）。詎韓旻憲於上述
    有期徒刑執行完畢後5 年內，仍未知警惕，復為下列行為：
  (一)韓旻憲於99年5 月10日凌晨2 時10分許，在高雄市○○區○
    ○路北門市場3 巷1 號住處內，因不滿黃真麗夜歸，二人發
    生爭執，韓旻憲竟基於傷害犯意，徒手毆打黃真麗頭頂部位
    2 下，致黃真麗受有「頭部外傷（左頂部挫傷）」之傷害。
  (二)韓旻憲另於99年5 月16日上午9 時12分許，因不滿黃明聰稍
    早於同日凌晨1 時許，經韓旻憲在上址門口叫門不應，竟俟
    同日上午9 時12分許，黃明聰開門時，韓旻憲即基於傷害之
    犯意，徒手毆打黃明聰後腦部位2 下，致黃明聰受有「頭部
    損傷，疑似腦震盪；枕部頭皮多處挫傷」之傷害。
三、案經黃真麗及黃明聰分別訴由高雄市政府警察局鳳山分局報
    請臺灣高雄地方法院檢察署檢察官偵查起訴。
    理  由
一、證據能力之判斷─
  (一)告訴人黃明聰於警詢中之陳述，屬被告以外之人於審判外之
    陳述，且與審判中之證述相符，而無刑事訴訟法第159 條之
    1 至之4 或其他傳聞例外規定之適用，復經被告韓旻憲反對
    作為證據，依同法第159 條第1 項之規定，並無證據能力。
  (二)證人黃明聰於偵查中向檢察官所為之陳述，業經具結以擔保
    其陳述之可信性，其後未曾表示檢察官有何違法不當訊問之
    情形，復於審判中到庭接受交互詰問，已賦予被告對質詰問
    之機會，依據證人黃明聰於偵查中陳述之客觀環境及條件，
    並無顯不可信之情況，依刑事訴訟法第159 條之1 第2 項之
    規定，得作為證據。
  (三)證人黃真麗於本案審理中，因「缺氧性腦病變及呼吸衰竭」
    ，於100 年4 月24日急診就醫，翌日轉住院治療，迄未出院
    ，而無法到庭作證，業據其弟黃明聰、其姊黃靖枚到庭陳明
    ，並有高雄榮民總醫院診斷證明書在卷為憑（見本院100 年
    度易字第519 號卷〈下稱易字卷〉第105 、133-134 頁）。
    被告於本院審理中，亦同意證人黃真麗於警詢、偵查中之證
    述可作為證據，得供本院參酌，無需再行傳喚等語（見本院
    易字卷第134 頁）。本院審酌證人黃真麗於警詢、偵查中所
    為陳述之客觀環境及條件，係分別以告訴人及證人身分而為
    陳述，於偵查中並經具結以擔保其陳述之可信性，復無違法
    取證或其他顯不可信之情形，作為證據使用皆屬適當，依刑
    事訴訟法第159 條之5 第1 項之規定，均有證據能力。
  (四)至於本判決所引用其他據以認定事實之各項證據，均經當事
    人於審理中同意作為證據（見本院100 年度審易字第441 號
    卷〈下稱審易卷〉第32頁），且當事人於調查證據時，已知
    證據內容，均未於言詞辯論終結前聲明異議。本院審酌各該
    證據作成之客觀環境及條件，並無違法或不當取證之情形，
    作為證據使用皆屬適當，依刑事訴訟法第159 條之5 之規定
    ，均有證據能力，合先敘明。
二、認定事實所憑證據及被告之辯解─
    被告韓旻憲於本院審理中，矢口否認有何傷害犯行，辯稱：
    我只有推黃真麗的頭兩下，沒有打她，不知道她的頭為什麼
    會受傷；我也沒有打黃明聰，我是因為看到他走路快要跌倒
    ，才伸手從他腋下扶他，他爬起來時撞到我的下巴，我不知
    道他的頭為什麼會受傷云云。經查：
  (一)被告韓旻憲係告訴人黃真麗之配偶（案發後於99年10月5 日
    離婚）；告訴人黃明聰為黃真麗之胞弟。而被告於99年5 月
    10日凌晨2 時10分許，在高雄市○○區○○路北門市場3 巷
    1 號住處內，與黃真麗發生爭執，其右手確有碰觸黃真麗之
    頭部；被告另於同年月16日上午9 時12分許，在上址門口，
    亦有伸手而與黃明聰之身體接觸等情，業據被告於本院審理
    中供承不諱（見本院審易卷第31頁背面、易字卷第138-139
    頁），且經證人即告訴人黃真麗於警詢、偵查中指證歷歷（
    見高雄縣政府警察局〈現改制高雄市政府警察局〉鳳山分局
    高縣鳳警偵移字第0990009118號卷〈下稱警卷〉第3 頁、臺
    灣高雄地方法院檢察署99年度偵字第25117 號卷〈下稱偵卷
    〉第16頁），及證人即告訴人黃明聰於偵查及本院審理中證
    述明確（見偵卷第17頁、本院易字卷第130 頁），復有戶籍
    查詢資料在卷為憑（見本院易字卷第41、65-66、70 頁）。
    又告訴人黃真麗、黃明聰分別於事後前往醫院診斷之結果：
    黃真麗受有「頭部外傷（左頂部挫傷）」、黃明聰受有「頭
    部損傷，疑似腦震盪；枕部頭皮多處挫傷」之傷害等情，有
    大東醫院受理家庭暴力事件驗傷診斷書各1 份在卷可證（見
    警卷第15-16 頁）。上述部分事實，均堪先予認定。
  (二)證人黃真麗於警詢中陳稱：「我於99年5 月10日凌晨2 時10
    分許，從餐廳工作完下班回家時，韓旻憲問我跑去哪裡，我
    說剛下班，他就說『你隔壁的同事於晚上11點多就回家了，
    你的客兄（臺語：指情夫）是誰？』，然後就徒手打我頭部
    2 下，我有受傷，有到高雄縣鳳山市大東醫院就醫」等語（
    見警卷第2-4 頁）；其於偵查中仍證稱：「我於99年5 月10
    日凌晨2 時10分許，因與同事聚餐，比較晚歸，韓旻憲看我
    這麼晚回家，就說我去外面亂來，並徒手毆打我頭部」、「
    當天被打之後，我立即去驗傷，有開立驗傷單」等語（見偵
    卷第16頁）。經核證人黃真麗於警詢及偵查中之指訴，前後
    一致，復與上述大東醫院驗傷診斷書所記載之傷勢及部位相
    符，自堪採信。
  (三)證人黃明聰於偵查中證稱：「韓旻憲是我姐夫，99年5 月16
    日早上9 時12分許，我一開門，韓旻憲就徒手毆打我」、「
    我被毆打後有立即去驗傷，有開立驗傷單」等語（見偵卷第
    17頁）。其於本院審理中仍證稱：「於99年5 月16日早上，
    在高雄縣鳳山市○○路北門市場3 巷1 號，我一開門，韓旻
    憲就打我了」、「韓旻憲先對我說：『昨天晚上我有回來，
    你為何不給我開門』，講完這句話就打我了」、「韓旻憲是
    用拳頭打我後腦杓2 下」、「案發後10幾分鐘，我就去驗傷
    」、「案發當時我並無行動不便的情形，也沒有韓旻憲所說
    看我快跌倒了，過來扶我，我跌倒爬起來時撞到韓旻憲下巴
    的情形」「我忘記當時所受傷勢如何」、「被告打我時，我
    很痛」、「大東醫院驗傷診斷書記載『頭部損傷，疑似腦震
    盪；枕部頭皮多處挫傷』是我驗傷時，醫生寫的」等語（見
    本院易字卷第129-133 頁）。經核證人黃明聰於偵查及本院
    審理中之證述，尚屬一致，且與上述大東醫院驗傷診斷書所
    記載之傷勢及部位相符，自堪採信。
  (四)被告雖辯稱其僅有「推」黃真麗的頭兩下，及因黃明聰快要
    跌倒，伸手扶他，他爬起來時「撞到我下巴」云云。然證人
    黃真麗、黃明聰均證稱被告係以徒手毆打，而非僅係「推」
    、「扶」，亦無「跌倒爬起時碰撞被告下巴」等情。何況依
    上述驗傷診斷書記載：黃真麗所受左頂部「挫傷」之傷勢，
    顯非「輕推」即能造成；至於被告辯稱黃明聰跌倒爬起時，
    碰撞被告下巴，應僅造成「一處」挫傷而不致造成「多處」
    挫傷，被告所辯顯與上述驗傷診斷書記載不符，不足採信。
    至於被告雖辯稱告訴人二人可能係自行製造傷勢云云，然此
    非屬常態情形，又無任何佐證，純屬臆測，自不足為被告有
    利之認定，仍應以證人黃真麗、黃明聰二人上述前後一致，
    並有驗傷診斷書足以佐證之證詞，較屬可信。被告有於上述
    時地分別毆打告訴人黃真麗、黃明聰二人成傷之事實，均堪
    認定，自應依法論科。
三、論罪科刑之理由─
  (一)按家庭暴力防治法所稱家庭暴力，係指家庭成員間實施身體
    ；所稱家庭暴力罪，則指家庭成員間故意實施家庭暴力行為
    而成立其他法律所規定之犯罪，家庭暴力防治法第2 條第1
    款、第2 款分別定有明文。被告韓旻憲於本件案發當時，與
    告訴人黃真麗仍有婚姻關係，已如前述。其與告訴人黃真麗
    、黃明聰之間，分別具有家庭暴力防治法第3 條第1 款（配
    偶）、第4 款（四親等以內之旁系姻親）之家庭成員關係。
    被告對告訴人黃真麗、黃明聰等家庭成員，分別實施身體上
    不法侵害之傷害行為，均屬家庭暴力防治法第2 條所稱家庭
    暴力，並構成刑法上之傷害罪，惟因家庭暴力防治法之上述
    條文並無罰則之規定，仍應依刑法傷害罪之規定論處。
  (二)核被告韓旻憲所為，均係犯刑法第277 條第1 項之傷害罪。
    其先後徒手毆打告訴人黃真麗、黃明聰二人成傷，所犯傷害
    二罪，犯意各別，應予分論併罰。被告前有如事實欄所示之
    犯罪科刑及執行情形，有臺灣高等法院被告前案紀錄表在卷
    可按（見本院易字卷第168-172 頁）。其於受前案徒刑執行
    完畢後，5 年以內故意再犯本件有期徒刑以上之二罪，均屬
    累犯，應依刑法第47條第1 項之規定，分別加重其刑。
  (三)審酌被告前有違反麻醉藥品管理條例、肅清煙毒條例、毒品
    危害防制條例、竊盜、恐嚇、妨害兵役、贓物等前科，素行
    不良，因不滿其妻黃真麗夜歸、妻舅黃明聰叫門不應等細故
    ，竟對於上述家庭成員施以暴力，分別毆打告訴人黃真麗、
    黃明聰成傷，侵害告訴人二人之身體法益及人格尊嚴，法紀
    觀念薄弱，迄未與告訴人二人達成和解，亦未表達任何歉意
    ，犯罪後態度欠佳，檢察官並請求從重量刑（見本院易字卷
    第140 頁）；衡以告訴人二人所受之傷勢幸非嚴重，被告之
    教育程度為高中畢業，已與告訴人黃真麗離婚，及其犯罪之
    動機、手段、生活狀況、與被害人之關係等一切情狀，分別
    量處如主文所示之刑，均諭知以新臺幣1 千元折算1 日易科
    罰金之折算標準，並定其應執行之刑，暨諭知同前易科罰金
    之折算標準。
據上論斷，應依刑事訴訟法第284 條之1 、第299 條第1 項前段
，刑法第277 條第1 項、第47條第1 項、第41條第1 項前段、第
51條第5 款，刑法施行法第1 條之1 ，判決如主文。
本案經檢察官鄭珮琪到庭執行職務。
中    華    民    國   100    年    7     月    5     日
                  刑事第十六庭  法  官  林柏壽
以上正本係照原本作成。
如不服本判決應於收受判決後10日內向本院提出上訴書狀，並應
敘述具體理由。其未敘述上訴理由者，應於上訴期間屆滿後20日
內向本院補提理由書（均須按他造當事人之人數附繕本）「切勿
逕送上級法院」。
中    華    民    國   100    年    7     月    5     日
                                書記官  洪嘉慧
附錄本案論罪科刑法條：
刑法第277 條第1 項
傷害人之身體或健康者，處3 年以下有期徒刑、拘役或1 千元以
下罰金。